【裁判字號】    92,易,430
【裁判日期】    921106
【裁判案由】    恐嚇取財
【裁判全文】
臺灣士林地方法院刑事判決                          九十二年度易字第四三號
    聲  請  人  臺灣士林地方法院檢察署檢察官
    被      告  乙○○
右列被告因家庭暴力罪之恐嚇取財案件，經檢察官聲請簡易判決處刑（九十一年度偵
字第八六四三號），本院認不宜以簡易判決處刑（九十二年度士簡字第六九二號），
改依通常程序審理並判決如左：
    主  文
乙○○意圖為自己不法之所有，以恐嚇使人將本人之物交付，累犯，處有期徒刑肆月
，如易科罰金以佰元折算壹日。
    事  實
一、乙○○前於民國八十七年間，因竊盜案件，經臺灣高等法院以八十七年度上易字
    第三六二一號判處有期徒刑二年八月確定，於八十九年十二月二十六日假釋出監
    ，並於九十年八月七日縮刑期滿執行完畢。其與甲○○為兄弟，彼此間為家庭暴
    力防治法第三條第四款之家庭成員，於九十一年八月十三日下午六時許，在臺北
    縣汐止市○○○街三巷十二號，因向甲○○借錢未果，竟即意圖為自己不法之所
    有，對甲○○恫稱：「錢拿出來，不給就打死你。」等語，並拉扯甲○○之腰背
    ，出拳毆打，致彼受有左後背挫傷（傷害部分未據告訴），而以此等恐嚇之方式
    ，使甲○○因而心生畏懼，將現金新臺幣（下同）六百元交付乙○○。
二、案經甲○○訴由臺北縣政府警察局汐止分局報請臺灣士林地方法院檢察署檢察官
    偵查後，聲請簡易判決處刑。
    理  由
一、訊據被告乙○○雖矢口否認有右揭恐嚇取財之犯行，辯稱因九十年納莉颱風來襲
    臺北縣汐止市有發放一筆救助金給告訴人甲○○，當時伊向告訴人借錢，彼拿出
    四百元，伊僅表示補償金那麼多竟只給四百元，可能因酒後說話大聲，告訴人才
    認為伊在恐嚇云云。惟查：被告於右揭之時間、地點確實有以事實欄所述之言語
    及行為恐嚇告訴人，致彼心生畏懼而交付六百元給被告之事實，迭據告訴人於偵
    查及本院審理時證述綦詳（見偵卷第六九、七十頁，本院卷第三六至三七頁、第
    七七至七八頁）；衡諸臺北縣政府警察局汐止分局九十二年十月十三日汐警刑字
    第零九二００三九七五一號函所附之報案紀錄顯示（見本院卷第六七頁），告訴
    人於當日案發二小時後，即向臺北縣警察局報案之情，以及被告與告訴人原為兄
    弟關係，被告取得之金錢又不過數百元之譜，則被告若非確實有指訴之恐嚇取財
    犯行，讓告訴人無法忍受而亟需尋求公權力保護，告訴人豈可能僅因被告討借區
    區數百元的說話態度不佳，便刻意誣陷其親兄弟入罪？又由告訴人在審判期日指
    證之過程以觀，彼於公訴人詰問之始即表明被告在開庭前曾來電求得原諒，續即
    對被告如何取得六百元之詰問，不願具體言明恐嚇細節，迄至審判長直接就犯罪
    行為訊問時，才肯認被告確實有恫稱：「錢拿出來，不給就打死你。」之言語，
    並有用拉扯、毆打之威嚇方式，使彼心生畏懼等情節（見本院卷第七三至七八頁
    ），顯見告訴人固曾礙於兄弟情誼而起迴護之念，然究不願隱諱被告恐嚇取財之
    事實。由上，已得徵明告訴人指訴應有特別可信之基礎。此外，卷附之財團法人
    康寧醫院診斷證明書及照片各一張（見偵卷第三一、三二頁），亦足證告訴人腰
    後背受有挫傷之事實，核該受害部位與傷勢程度，與告訴人指訴被告出手拉扯、
    毆打之情也相吻合，再被告在案發當日稍晚，因另涉公然侮辱、傷害案件遭警查
    獲時，身上也扣得取自告訴人處所餘之四百元現金，有贓物認領保管單存卷可參
    （見偵卷第三十頁）。凡此，皆得佐證被告確有以恐嚇手段向告訴人取財之事實
    ，本件被告事證明確，犯行堪以認定。
二、查被告除以前開言語向告訴人恫嚇外，雖亦有拉扯、毆打等施暴之舉，並致告訴
    人心生畏懼，但由告訴人在本院審判期日證稱：被告用這種口氣要錢伊不願給，
    其就用拳頭打伊，伊仍表示之前借錢沒還，不可能一直再借，後來因被告一直將
    伊往外拉，伊就將口袋裡的錢掏給被告等語（見本院卷第七七至七八頁），即可
    知被告上開威嚇言行尚不足以壓抑告訴人之意思自由至毫無斟酌之餘地，並未達
    不能抗拒之程度。核被告所為，係犯刑法第三百四十六條第一項之恐嚇取財罪。
    又其對家庭成員即告訴人故意實施身體及精神上不法侵害之家庭暴力行為，且成
    立刑法第三百四十六條之恐嚇取財罪，應屬家庭暴力防治法第二條第二項所稱之
    家庭暴力罪，公訴意旨漏論及此，併予敘明。查被告前有事實欄所述之有期徒刑
    執行完畢，有臺灣高等法院被告全國前案紀錄表在卷可考，其受有期徒刑執行完
    畢後，五年內再犯有期徒刑以上刑之本罪，為累犯，應依刑法第四十七條之規定
    加重其刑。惟刑法第三百四十六條第一項之最低本刑為有期徒刑六月，經參酌被
    告所為固值非難，但其乃因宿行借貸皆能如願，此次礙於告訴人不再輕借，一時
    惱怒失慮始犯本罪，所得也不過六百元，價值非鉅，縱處以最低刑度，猶嫌過重
    ，顯然情輕而法重，在客觀上足以引起一般同情，是認其犯罪情狀足堪憫恕，爰
    依刑法第五十九條之規定，酌減其刑，並先加後減之。爰審酌被告之素行、品行
    ，其因欠缺生活費用向告訴人借款不成而犯罪之動機，犯罪之手段，對告訴人財
    產及身心安全上所生之危害，犯罪後態度等一切情狀，量處如主文所示之刑，並
    諭知易科罰金之折算標準。
據上論斷，應依刑事訴訟法第四百五十二條、第二百九十九條第一項前段、刑法第三
百四十六條第一項、第四十七條、第五十九條、第四十一條第一項，罰金罰鍰提高標
準條例第一條前段、第二條，判決如主文。
本案經檢察官張紜瑋到庭執行職務
中       華        民        國    九十二    年    十一    月    六     日
                                         臺灣士林地方法院刑事第四庭
                                             審判長法  官  謝  靜  恒
                                                   法  官  何  信  慶
                                                   法  官  梁  哲  瑋
右正本證明與原本無異。
如不服本件判決，得自判決送達之日起十日內，向本院提起上訴。
                                                   書記官  陳  美  英
中       華        民        國    九十二    年    十一    月 十     日
附錄本判決論罪科刑依據之法條：
中華民國刑法第三百四十六條第一項：
  意圖為自己或第三人不法之所有，以恐嚇使人將本人或第三人之物交付者，處六月
  以上五年以下有期徒刑，得併科一千元以下罰金。


司法院資訊處製作；財團法人民間司法改革基金會備份。
